臺灣臺南地方法院民事裁定　　　　　　　 96年度抗字第116號
抗　告　人　乙○○
相　對　人　甲○○
上列抗告人與相對人間本票裁定強制執行事件，對於民國96年
10月23日本院臺南簡易庭96年度票字6872號裁定提起抗告，本院
裁定如下：
      主      文
抗告駁回。
抗告程序費用新台幣壹仟元由抗告人負擔。
      理      由
一、相對人在原審主張：相對人執有聲請人簽發如附表所示之本
    票3張（下稱系爭本票），詎到期日提示未獲付款，爰依法
    聲請本票強制執行等語。經原審為准許本票強制執行之裁定
    。
二、抗告意旨以：抗告人於民國94年10月間向相對人借用由相對
    人簽發、面額新台幣（下同）125,000元、票號0000000號、
    到期日95年1月11日之支票1紙，作為支付向第三人蘇進東經
    營之燁峰鐵工廠購買鐵材之貨款，惟因抗告人屆期無力支付
    票款，致上開支票經提示未獲兌現，嗣經抗告人與第三人蘇
    進東達成協議，由抗告人分期清償貨款，並應由相對人另行
    簽發本票予第三人蘇進東收執，抗告人乃情商相對人簽發面
    額125,000元之本票1紙交予第三人蘇進東後，第三人蘇進東
    已返還上開支票予相對人，抗告人則另簽發系爭本票予相對
    人作為清償欠款之擔保。其後抗告人已分別於95年5月、6月
    、7月給付第三人蘇進東貨款完畢，向相對人索回供擔保之
    系爭本票，相對人以系爭本票已遺失為由，未返還予抗告人
    ，詎於事隔1年後，相對人竟持系爭本票向抗告人追討，並
    聲請本票強制執行裁定，惟抗告人與相對人間已無債權債務
    關係，原裁定不察，竟為准予強制執行之裁定，爰依法提起
    抗告，求為廢棄原裁定等語。
三、按執票人向本票發票人行使追索權時，得聲請法院裁定後強
    制執行，票據法第123條定有明文。又本票執票人依上開法
    條之規定，聲請法院裁定及抗告法院之裁定，僅依非訟事件
    程序，審查強制執行許可與否，並無確定實體上法律關係存
    否之效力，如發票人就票據債務之存否有爭執，或主張有消
    滅或妨礙債權人請求之事由存在時，應由發票人提起民事訴
    訟，以資解決（最高法院56年台抗字第714號、57年台抗字
    第76號判例意旨參照）。是以本票准許強制執行之裁定，屬
    非訟事件裁定，為裁定之法院僅就系爭本票為形式上之審查
    ，無從審酌實體法律關係，且抗告法院就本票裁定強制執行
    事件，亦應為形式審查，尚不得審酌關於實體事項之事由。
四、經查：抗告人並不否認其為系爭本票之發票人，且經本院依
    形式上審核系爭本票，並無不應准許本票強制執行之情形，
    至抗告人所指系爭本票係擔保清償欠款性質，抗告人已經清
    償欠款，系爭本票應返還予抗告人等情，是依抗告人之主張
    ，屬實體法上之爭執，揆諸上開最高法院裁判意旨，應由抗
    告人另行提起民事訴訟，以資解決，非本件非訟程序所得加
    以審究，原裁定為許可強制執行之裁定，尚無不合，抗告人
    提起本件抗告，尚屬無據，應予駁回。
五、又依法應由關係人負擔費用者，法院裁定命關係人負擔時，
    應一併確定其數額；前項費用之負擔有相對人者，準用民事
    訴訟法有關訴訟費用之規定；非訟事件法第24條第1項及同
    法第21條第2項分別定有明文。本件抗告既經駁回，依上開
    法條規定，本院應確定非訟事件費用額。茲因抗告人提起
    本件抗告，已繳納抗告費1,000元，本件抗告人應負擔之非
    訟費用額確定為1,000元。
六、據上論結，本件抗告為無理由，依非訟事件法第46條、第21
    條第2項、第24條第1項，民事訴訟法第495條之1第1項、第
    449條第1項、第78條，裁定如主文。
中　　華　　民　　國　　96　　年　　12　　月　　11　　日
                  民事第三庭    審判長法　官　蔡美美
                                      法　官　張麗娟
                                      法　官　張桂美
以上正本證明與原本無異。
本裁定不得再抗告。
中　　華　　民　　國　　96　　年　　12　　月　　11　　日
                                書記官        謝安青
┌──────────────────────────────────┐
│附表：                                            96年度抗字第116號 │
├──┬──────┬─────┬──────┬──────┬────┤
│編號│ 發　票　日 │ 票面金額 │ 到　期　日 │ 利息起算日 │票據號碼│
│    │            │（新台幣）│            │            │        │
├──┼──────┼─────┼──────┼──────┼────┤
│001 │95年1月21日 │40,000元  │95年5月31日 │95年5月31日 │234001  │
├──┼──────┼─────┼──────┼──────┼────┤
│002 │95年1月21日 │40,000元  │95年6月30日 │95年6月30日 │234002  │
├──┼──────┼─────┼──────┼──────┼────┤
│003 │95年1月21日 │45,000元  │95年7月30日 │95年7月30日 │234003  │
└──┴──────┴─────┴──────┴──────┴────┘
